# 急！请教首次执行企业会计准则下对子公司长期投资的追溯调整

提问人：风和日丽 时间：2013-01-09 17:53:58
公司A 于 2012 年 1 月 1 日首次执行企业会计准则，A拥有B 100%的长期股权投资，一直按权益法核算， 2011 年 12 月 31 日长期投资的明细如下： 投资成本1300 (含股权投资差额贷差 1000) 损益调整 130 股权投资准备 30
A对B的控制权通过以下步骤取得： 2005 年A的股东C将对B的25%股权做为对A的增资； 2010 年C吸收合并了B的股东D，取得了B的75%股权，并将其转让给A； C对D一直有控制权。
在首次执行日，A公司单体层面对B的长期股权投资追溯调整如下： 借：资本公积-股权投资准备 1030 借：未分配利润 130 贷：长期股权投资 1160
上述分录是否正确？

回答人：chenyiwei
根据《企业会计准则实施问题专家工作组意见（ 2008 年 1 月 21 日）》第三条： 三、问：企业在首次执行日之前持有的对子公司长期股权投资，如何按照《企业会计准则解释第 1 号》进行追溯调整？ 答：企业在首次执行日之前已经持有的对子公司长期股权投资，按照《企业会计准则解释第 1 号》（财会[2007]14号）的规定进行追溯调整，视同该子公司自取得时即采用变更后的会计政策，对其原账面核算的成本、原摊销的股权投资差额、按照权益法确认的损益调整及股权投资准备等均进行追溯调整；对子公司长期股权投资，其账面价值在公司设立时已折合为股本或实收资本等资本性项目的，有关追溯调整应以公司设立时为限，即对于公司设立时长期股权投资的账面价值已折成股份或折成资本的不再追溯调整。合并财务报表的编制也应采用上述同一原则处理。 首次执行日之前持有的对子公司长期股权投资进行追溯调整不切实可行的，应当按照《企业会计准则第 38 号--首次执行企业会计准则》的相关规定，在首次执行日对其账面价值进行调整，在此基础上合并财务报表的编制按照 2007 年 2 月 1 日发布的专家工作组意见执行。 首次执行日按照上述原则对子公司长期股权投资进行调整后，相关调整情况应当在附注中说明。
本案例实际上是一项分次交易实现同一控制下合并形成的长期股权投资。追溯调整的效果是使调整后的投资成本等于 2010 年取得控制权之日B公司的账面净资产余额。